臺灣臺南地方法院民事判決
109年度訴字第2027號
原      告  黃怡萍  
訴訟代理人  吳存富律師
            温俊國律師
被      告  陳新陽  
輔  佐  人  賴怡君  
上列當事人間侵權行為損害賠償事件，本院於民國110年8月4日
言詞辯論終結，判決如下：
    主  文
被告應給付原告新臺幣伍萬元，及自民國一０九年十二月二十九
日起至清償日止，按年息百分之五計算之利息。
原告其餘之訴駁回。
訴訟費用由被告負擔十分之一，餘由原告負擔。
本判決原告勝訴部分得假執行。但被告如以新臺幣伍萬元為原告
預供擔保，得免為假執行。
原告其餘假執行之聲請駁回。 　　
    事實及理由
一、原告起訴主張：
　㈠原告自94年8月29日起任職於聯華電子股份有限公司（設址於
    台南市○市區○○○路00號，下稱系爭地點），擔任12A晶圓製
    造廠/製造二部之高級技術員，109年1月5日離職。
　㈡被告於108年2月3日於系爭地點且有不特定多數人得以共見共
    聞之情況下，突然對原告言語上之謾罵，並以「破麻」之醜
    化、羞辱他人具有負面貶抑性言語侮辱原告，致原告名譽受
    損，且致多數人在原告背後竊竊私語，被告之行為已侵害原
    告之名譽權，原告亦因被告前揭行為，引發嚴重憂鬱、創傷
    症候群、憂鬱症、焦慮症、注意力不集中及輕生意圖造成失
    眠、胸悶與頭痛，須長期服用止痛劑提振精神，並接受醫院
    之持續治療，甚且原告亦因被告之陷害及言語之侮辱，無法
    繼續任職於華聯電子股份有限公司，而選擇離職，故被告上
    開行為已造成原告精神重大創傷。
　㈢被告所使用之所「破麻」之語詞，具有指責、輕蔑、貶損、
    羞辱他人人格之涵義，任何有理性之人，均不願接受此等用
    語之評價，就一般國民感情及社會通念而言，被指涉之對象
    通常均會產生不愉快、難堪、屈辱、憤怒等情緒感受，則在
    客觀上應已足以貶抑該人之社會評價及尊嚴，故被告所為自
    屬故意不法侵害原告之名譽，加害情節亦屬重大，而使原告
    受有極大的精神上痛苦，是依民法第184條第1項前段、第19
    5條第1項規定，自應對原告負損害賠償責任。並聲明：⒈被
    告應給付原告新臺幣50萬元，及自起訴狀繕本送達翌日即民
    國109年12月29日起至清償日止，按週年利率百分之五計算
    之利息。⒉願供擔保，請准宣告假執行。
二、被告答辯略以：108年2月3日於系爭地點，當日原告和被告
    同時刷管制門，當下被告推著推車上面放著價值一千萬的晶
    元，原告刷管制門一見是被告立馬推著空車衝進來，當下被
    告一時心急擔心晶元被撞倒掉落，趕緊將推車拉往後避開衝
    撞，當下驚嚇罵出破麻二字生氣原告拿工作開玩笑，事後也
    通知夜班代理領班經過，而夜班代理領班也緊急通知課長。
    當日課長電訪，被告也告知課長願調監視器來釐清原因，課
    長告知被告，對方是女性而且罵人實屬不對，希望被告能誠
    心去道歉而不是繼續爭執，被告也接受課長所言去道歉，但
    原告不接受，課長也告知被告一切由公司人事訓練組及經理
    處理，後來人事訓練組及經理因為被告無前例發生爭執，給
    予被告扣薪水及簽切結書(若再發生就離職)並調離原班別給
    予懲戒。並聲明：⒈原告之訴及假執行之聲請均駁回。⒉如受
    不利益判決，願供擔保免為假執行。
三、不爭執事項：
　㈠原告自94年8月29日起任職於聯華電子股份有限公司（設址於
    台南市○市區○○○路00號），擔任12A晶圓製造廠/製造二部之
    高級技術員，於109年1月5日離職；被告亦任職於聯華電子
    股份有限公司，擔任技術員。
　㈡被告陳新陽於108年2月3日上班期間，對原告辱罵「破麻」二
    字。
四、爭執事項：
　㈠原告依侵權行為法律關係請求被告給付50萬元，有無理由？
五、得心證之理由： 
　㈠原告主張被告於108年2月3日在系爭地點且有不特定多數人得
    以共見共聞之情況下，對原告辱罵「破麻」二字之事實，業
    據其提出原告與許苑麟之LINE對話紀錄截圖1張、原告與被
    告方淑美之LINE對話紀錄截圖3張為證（補字卷第39-45頁）
    ，且為被告所不爭執，堪信為真實。
　㈡按因故意或過失，不法侵害他人之權利者，負損害賠償責任
    ；不法侵害他人之身體、健康、名譽、自由、信用、隱私、
    貞操，或不法侵害其他人格法益而情節重大者，被害人雖非
    財產上之損害，亦得請求賠償相當之金額，民法第184條第1
    項前段、第195條第1項前段定有明文。所謂之名譽，通常係
    指人格在社會生活上所受之尊重，即其在社會上之評價而言
    ；故侵害名譽權，係指以言語、文字、漫畫或其他方法貶損
    他人在社會上之評價，使其受到他人憎惡、蔑視、侮辱、嘲
    笑或不齒與其來往，是否構成侵害名譽權，應就社會一般人
    之評價，客觀判斷之。次按慰藉金之賠償須以人格權遭遇侵
    害，使精神上受有痛苦為必要，其核給之標準固與財產上損
    害之計算不同，然非不可斟酌雙方身分資力與加害程度，及
    其他各種情形核定相當之數額（最高法院51年度臺上字第22
    3號判例要旨參照）。又非財產上損害之慰撫金數額，究竟
    若干為適當，應斟酌兩造身分、地位及經濟狀況，俾為審判
    之依據（最高法院86年度臺上字第511號裁判要旨參照）。
    經查：本件被告於上揭公眾場所以上開侮辱言語辱罵原告，
    顯足使原告在社會上之評價遭受貶損無疑，被告上開行為侵
    害原告之名譽人格權，業已造成原告精神上受有痛苦，揆諸
    上揭規定，原告請求被告賠償非財產上之損害，核屬有據。
    本院審酌「破麻」二字於社會通念，有貶低、矮化女性、形
    容交往隨便之暗喻，原告並因此離開工作多年之職場，足見
    傷害至深，並參酌原告為高中畢業，目前為日月光半導體技
    術人員，月薪大約35,000元；而被告為二專畢業，目前為聯
    華電子技術人員，月薪大約36,000元等情，業經兩造於本院
    自陳在卷（見本院卷第173頁），兩造之財產所得，並有兩
    造稅務電子閘門財產所得調件明細表附卷可稽等。兩造之身
    分、經濟能力、社會地位及原告與被告於系爭事故之過失情
    狀與程度等一切情事，認原告得請求之精神慰撫金以5萬元
    為適當。至原告逾此部分金額之請求，為無理由，不應准許
    。
　㈢另按給付無確定期限者，債務人於債權人得請求給付時，經
    其催告而未為給付，自受催告時起，負遲延責任。其經債權
    人起訴而送達訴狀，或依督促程序送達支付命令或為其他相
    類之行為者，與催告有同一之效力；遲延之債務，以支付金
    錢為標的者，債權人得請求依法定利率計算之遲延利息。但
    約定利率較高者，仍從其約定利率；而應付利息之債務，其
    利率未經約定，亦無法律可據者，週年利率為百分之5，民
    法第229條第2項、第233條第1項及第203條所明定。是本件
    原告請求自起訴狀繕本送達被告之翌日即109年12月29日起
    至清償日止，按年息百分之5計算之利息，自無不合，應予
    准許。
六、綜上所述，原告本於侵權行為損害賠償之法律關係，請求被
    告給付5萬元，及自109年12月29日起至清償日止，按年息百
    分之5計算之利息，為有理由，應予准許，逾此範圍之請求
    ，則無理由，應予駁回。
七、本件事證已臻明確，兩造其餘攻擊防禦方法，經核與本件判
    決結果不生影響，爰不一一論述，附此敘明。
八、末按各當事人一部勝訴、一部敗訴者，其訴訟費用，由法院
    酌量情形，命兩造以比例分擔或命一造負擔，或命兩造各自
    負擔其支出之訴訟費用，民事訴訟法第79條定有明文。據此
    ，爰依兩造勝敗程度酌定訴訟費用負擔比例。本件原告勝訴
    部分所命給付之金額未逾500,000元，應依民事訴訟法第389
    條第1項第5款規定，依職權宣告假執行，原告聲請就勝訴部
    分供擔保宣告假執行，即無必要；併依被告聲請宣告被告預
    供擔保，得免為假執行。至原告敗訴部分，其假執行之聲請
    ，失所附麗，應併予駁回。
九、據上論結，本件原告之訴為一部有理由，一部無理由，依民
    事訴訟法第79條、第389條第1項第5款、第392條第2項，判
    決如主文。
中　　華　　民　　國　　110 　年　　8 　　月　　18　　日
                  民事第四庭    法  官　李杭倫 
以上正本係照原本作成。
如對本判決上訴，須於判決送達後20日內向本院提出上訴狀。
如委任律師提起上訴者，應一併繳納上訴審裁判費。
中　　華　　民　　國　　110 　年　　8 　　月　　18　　日
                                書記官　黃怡惠